臺灣臺北地方法院民事判決　　　　　　　99年度訴字第5283號
原　　　告　林東雄
被　　　告　徐榮孝
上列當事人間請求異議之訴事件，本院於民國100 年2 月14日言
詞辯論終結，判決如下：
    主      文
原告之訴駁回。
訴訟費用由原告負擔。
    事實及理由
一、原告主張：伊前與訴外人陳月娥成立買賣契約，由伊買受陳
    月娥所有坐落於臺北市○○區○○段一小段0000-0000 地號
    土地，及其上同地段3311建號即門牌號碼臺北市○○區○○
    里○○○路○段25號地下室之房屋（下稱系爭房地），交付
    買賣價金與陳月娥，並經鈞院以76年度訴字第8148號民事判
    決，判命陳月娥應移轉系爭房地所有權，並於77年8 月16日
    核發民事判決確定證明書在案（下稱系爭民事判決），惟因
    辦理所有權移轉登記尚須繳納增值稅逾千萬，遲未辦理所有
    權移轉登記，詎系爭房地由陳月娥之子即訴外人李光建，依
    繼承法律關係取得系爭房地之名義所有權後，因李光建之債
    權人即被告徐榮孝前向鈞院聲請查封拍賣，經鈞院以99年度
    司執字第81474 號給付票款事件強制執行在案（下稱系爭強
    制執行程序），然系爭房地既屬伊於77年間因民事判決取得
    所有權，被告就系爭房地為強制執行之聲請，自屬侵害伊權
    利。爰依強制執行法第15條規定提起本件訴訟等語。並聲明
    ：鈞院99年度司執字第81474 號強制執行事件，就原告所有
    坐落臺北市○○區○○段一小段0000-0000 地號土地，及其
    上同地段3311建號即門牌號碼為臺北市○○區○○里○○○
    路○段25號地下室之房屋，所為強制執行程序應予撤銷。
二、被告則以：伊為系爭房地所有權人李光建之債權人，經臺灣
    士林地方法院99年度士簡字第267 號民事判決確定在案，伊
    並執前揭判決向鈞院聲請強制執行，原告雖稱其於77年間已
    取得系爭房地所有權，惟按民法第758 條規定，物權非經登
    記不生效力，原告於77年間獲得勝訴判決並經確定，然未辦
    妥系爭房地所有權登記，未取得其所有權，況原告因系爭民
    事獲勝判決所取得者，僅為系爭房地移轉登記之請求權，其
    性質仍屬債權上之請求權，已罹於民法第125 條所規定15年
    消滅時效，原告不得就系爭房地為所有權人為主張，其提起
    本件異議之訴為無理由等語置辯。並聲明：原告之訴駁回。
三、原告主張其就系爭強制執行程序之標的物即系爭房地有所有
    權存在，被告向本院聲請強制執行，顯係侵害其權利，惟被
    告以原告並無所有權，不得提起本件異議之訴，則兩造爭點
    厥為原告就系爭房地得否依所有權之權能提起本件異議之訴
    排除侵害。茲詳述如下：
(一)、按第三人就執行標的物有足以排除強制執行之權利者，得於
    強制執行程序終結前，向執行法院對債權人提起異議之訴。
    強制執行法第15條定有明文。又強制執行法第十五條，所謂
    就執行標的物有足以排除強制執行之權利者，係指對於執行
    標的物有所有權、典權、留置權、質權存在情形之一者而言
    。占有，依民法第九百四十條之規定，不過對於物有事實上
    管領之力，自不包含在內。有最高法院44年臺上字第721 號
    判例要旨參照。
(二)、經查：原告主張其與訴外人陳月娥就系爭房地成立買賣契約
    並交付買賣價金，因陳月娥拒絕辦理所有權移轉登記，經伊
    向本院提起所有權移轉登記事件訴訟，本院作成76年度訴字
    第8148號民事判決，判命陳月娥應移轉系爭房地之所有權與
    伊，已於77年8 月16日核發民事判決確定證明書，惟遲未辦
    理所有權移轉登記，詎系爭房地已由陳月娥之子李光建，依
    繼承法律關係辦理所有權移轉登記至其名下等情，業經提出
    系爭民事判決、確定證明書及系爭房地之土地暨建物第二類
    謄本、異動書等件影本在卷可稽（見本院卷第5-17頁），並
    為被告到庭所不爭執，應堪採信。惟按「不動產物權，依法
    律行為而取得、設定、喪失及變更者，非經登記，不生效力
    。」、「因繼承、強制執行、公用徵收或法院之判決，於登
    記前已取得不動產物權者，非經登記，不得處分其物權。」
    民法第758 條、第759 條定有明文。依此，不動產物權之移
    轉，除因繼承、強制執行、公用徵收或法院判決外，須經登
    記始生效力。再按「民法第七百五十九條所謂因法院之判決
    ，於登記前已取得不動產物權者，係指以該判決之宣告足生
    物權法上取得某不動產效果之力，恆有拘束第三人之必要，
    而對於當事人以外之一切第三人亦有效力者而言，惟形成判
    決始足當之，不包含其他判決在內。關於命被上訴人陳某辦
    理所有權移轉登記之確定判決，性質上既非形成判決，尚須
    上訴人根據該確定判決辦畢所有權移轉登記後，始能取得所
    有權，自難謂上訴人於該所有權移轉登記事件判決確定時，
    即取得系爭土地之所有權。嗣後上訴人既迄未辦畢所有權移
    轉登記，則其尚未取得系爭土地之所有權，殊無疑義，是上
    訴人本於所有權請求排除被上訴人楊某等之強制執行，即難
    認為有理由。」有最高法院65年臺上字第1797號判例要旨供
    參。因此，原告雖曾向本院起訴請求陳月娥就系爭房地辦理
    所有權移轉登記勝訴確定，惟該民事確定判決性質上既非形
    成判決，原告尚須根據該確定判決辦畢所有權移轉登記，始
    能取得所有權，自難謂原告於系爭所有權移轉登記事件判決
    確定時，已取得系爭房地之所有權，是原告雖於前開案件獲
    勝訴判決，惟迄未辦理所有權移轉登記，此為原告所是認，
    並據提出土地登記簿謄本附卷可稽。從而原告本於所有權，
    依據強制執法第15條規定，請求排除被告之強制執行程序，
    揆諸前開規定，即難認為有理由，應予駁回。
四、綜上，原告本於所有權人之地位，依強制執行法第15條規定
    提起本件第三人異議之訴，請求撤銷本院99年度司執字第81
    474 號被告與李光建間因給付票款事件，就系爭房地所為之
    強制執行程序，為無理由，應予駁回。
五、本件事證已臻明確，兩造其餘攻防方法及所提證據，業經審
    酌，核與本件判決結果無影響，爰不逐一論述，併此敘明。
六、訴訟費用負擔之依據：民事訴訟法第78條。
中    華    民    國   100    年    2     月    25    日
                  民事第五庭    法  官  鄧德倩
以上正本係照原本作成
如對本判決上訴，須於判決送達後20日內向本院提出上訴狀。如
委任律師提起上訴者，應一併繳納上訴審裁判費。
中    華    民    國   100    年    2     月    25    日
                                書記官  林孔華